【裁判字號】    95,訴,713
【裁判日期】    951207
【裁判案由】    違反毒品危害防制條例
【裁判全文】
臺灣屏東地方法院刑事判決               95年度訴字第713號
公  訴  人  臺灣屏東地方法院檢察署檢察官
被      告  甲○○
                    現於臺灣高雄第二監獄
上列被告因違反毒品危害防制條例案件，經檢察官提起公訴（9
5 年度毒偵字第1321、1310、1321號），被告於本院準備程序中
就被訴事實為有罪之陳述，經本院合議庭裁定由受命法官獨任依
簡式審判程序審理，判決如下：
    主  文
甲○○施用第一級毒品，累犯，處有期徒刑柒月；又施用第一級
毒品，累犯，處有期徒刑柒月；又施用第一級毒品，累犯，處有
期徒刑柒月。應執行有期徒刑壹年伍月。
    事  實
一、甲○○前因竊盜及妨害公務罪，及違反毒品危害防制條例案
    件，分別於民國93年8 月30日，經本院93年度易字第271 號
    判處應執行有期徒刑1 年；於93年9 月13日, 經本院93年度
    訴字第430 號判處確定判處有期徒刑10月確定，上開二案接
    續執行，於95年1 月13日假釋出監，併交付保護管束，嗣於
    95年4 月10日縮短刑期執行完畢。且因施用毒品案件，經本
    院以90年度毒聲字第406 號裁定送觀察、勒戒後，認有繼續
    施用毒品傾向，由本院以90年度毒聲字第810 號裁定令入戒
    治處所，施以強制戒治，嗣經裁定停止戒治，所餘期間交付
    保護管束，而於91年4 月28日保護管束期滿，由臺灣屏東地
    方法院檢察署檢察官於91年5 月2 日，以91年度戒毒偵字第
    111 號不起訴處分確定。詎甲○○於強制戒治及有期徒刑執
    行完畢後5 年內，猶不知悔改，復基於施用第一級毒品海洛
    因之犯意，於95年6 月15日在其住處施用第一級毒品海洛因
    1 次，嗣為警於當日11時許在屏東市○○段417 之1 號查獲
    ，並經其同意採尿送驗後呈嗎啡陽性反應，因而查獲。又基
    於施用第一級毒品海洛因之犯意，於95年7 月16日在其住處
    施用海洛因1 次，嗣為警於當日10時30分許，在屏東縣南州
    鄉南州火車站前，因行跡可疑為警盤查，並經其同意採尿送
    驗後呈嗎啡陽性反應，因而查獲。另又基於施用第一級毒品
    海洛因之犯意，於95年7 月19日施用第一級毒品海洛因1 次
    ，並為警於同日14時30分許在屏東縣萬丹鄉○○村○○○○
    道路，因其犯竊盜案件而查獲，並扣得針筒1 支。
二、案經屏東縣警察局屏東分局、東港分局報告臺灣屏東地方法
    院檢察署檢察官偵查起訴。
    理  由
一、本案被告甲○○所犯違反毒品危害防制條例案件，並非法定
    刑為死刑、無期徒刑或最輕本刑3 年以上有期徒刑之罪，亦
    非高等法院管轄第一審之案件，而被告於本院準備程序中就
    被訴事實為有罪之陳述，本院合議庭乃裁定由受命法官獨任
    進行簡式審判程序。又簡式審判程序之證據調查，依刑事訴
    訟法第273 條之2 規定，不受同法第159 條第1 項審判外陳
    述排除之限制，再被告對於卷內之各項證據，亦不爭執證據
    能力，故卷內所列之各項證據，自得作為證據，先予敘明。
二、經查，上揭事實，業據被告甲○○於警詢、偵查中及本院審
    理時坦承不諱，且被告為警採尿（檢體編號：E471、東檢95
    165 、I036）送驗後均呈嗎啡陽性反應，有台灣檢驗科技股
    份有限公司之濫用藥物尿液檢驗報告書3 紙在卷可稽，並有
    屏東縣警察局屏東分局搜索扣押筆錄、扣押物品目錄表以資
    佐證，足認被告之自白與事實相符，堪予採認。又被告前因
    施用毒品案件，經本院以90年度毒聲字第406 號裁定送觀察
    、勒戒後，認有繼續施用毒品傾向，由本院以90年度毒聲字
    第810 號裁定令入戒治處所，施以強制戒治，嗣經裁定停止
    戒治，所餘期間交付保護管束，而於91年4 月28日保護管束
    期滿，由臺灣屏東地方法院檢察署檢察官於91年5 月2 日，
    以91年度戒毒偵字第111 號不起訴處分確定，有卷附臺灣屏
    東地方法院檢察署全國刑案資料查註紀錄表、臺灣高等法院
    被告前案紀錄表可參，是本件被告於強制戒治執行完畢後5
    年內施用第一級毒品，核與毒品危害防制條例第23條第2 項
    規定相符，自應依法論科。
三、查被告甲○○於95年6 月15日施用第一級毒品後，刑法業經
    修正，並於94年2 月2 日公布，於95年7 月1 日施行。本件
    關於累犯之規定，修正前刑法第47條規定「受有期徒刑之執
    行完畢，或受無期徒或有期徒刑一部之執行而赦免後，五年
    以內再犯有期徒刑以上之罪者，為累犯，加重本刑至二分之
    一」，而修正後之刑法第47條第1 項則規定「受徒刑之執行
    完畢，或一部之執行而赦免後，五年以內故意再犯有期徒刑
    以上之罪者，為累犯，加重本刑至二分之一」，被告於95年
    6 月15日在其住處施用第一級毒品海洛因之犯行，係故意犯
    罪，無論適用新法或舊法，均應論以累犯，故比較新舊法之
    結果，舊法對於被告並無不利，依修正後刑法第2 條第1 項
    規定之「從舊、從輕」原則，應適用修正前刑法第47條之規
    定。
四、按海洛因係毒品危害防制條例第2 條第2 項第1 款所定之第
    一級毒品，不得非法施用，是核被告甲○○先後3 次施用第
    一級毒品之犯行，均係犯毒品危害防制條例第10條第1 項之
    施用第一級毒品罪。被告上開3 次施用第一級毒品之犯行，
    犯意各別，應予分論併罰。至被告為施用毒品海洛因而持有
    毒品之低度行為，則已為其施用之高度行為所吸收，不另論
    罪。又被告前因竊盜及妨害公務罪，及違反毒品危害防制條
    例案件，分別於93年8 月30日，經本院93年度易字第271 號
    判處應執行有期徒刑1 年；於93年9 月13日, 經本院93年度
    訴字第430 號判處確定判處有期徒刑10月確定，上開二案接
    續執行，於95年1 月13日假釋出監，併交付保護管束，嗣於
    95年4 月10日縮短刑期執行完畢等情，有臺灣高等法院被告
    前案紀錄表可稽，其於前開徒刑執行完畢後5 年以內，於95
    年6 月15日再度施用第一級毒品海洛因，而犯有期徒刑以上
    之罪，為累犯，依修正前刑法第47條規定，加重其刑；又其
    於前開有期徒刑執行完畢後，5 年以內又分別於95年7 月16
    日及95年7 月19日施用第一級毒品海洛因，而故意犯有期徒
    刑以上之罪，亦均為累犯，依刑法第47條第1 項規定，加重
    其刑。爰審酌：(一)被告有竊盜、搶奪、妨害公務及違反毒品
    危害防制條例等前科，有臺灣高等法院被告前案紀錄表在卷
    可稽，其素行不良；(二)被告有毒品前科，經毒品戒斷之保安
    處分程序詳如前述，仍未能徹底戒除毒癮，顯見其意志不堅
    ，惟施用毒品係戕害自身健康、尚未害及他人，其所生危害
    尚非甚巨；(三)被告犯後坦承犯行，其犯後態度良好等一切情
    狀，各量處如主文所示之刑，並定其應執行之刑。又扣案之
    針筒1 支，並未沾有第一級毒品海洛因及第二級毒品甲基安
    非他命之成份，有高雄醫學大學附設中和紀念醫院檢驗報告
    在卷可稽，且被告復否認該針筒係供施用第一級毒品之用，
    此外，並無其他積極證據以資證明該針筒係供被告施用第一
    級毒品之用，爰不予以沒收，併此敘明。
五、公訴意旨略以：本件被告甲○○除有上開經論罪科刑之3 次
    施用毒品行為外，於95年5 月10日起至7 月19日16止之期間
    內，尚其他有多次施用第一級毒品之犯行，因施用毒品具有
    成癮性，含有反覆實施同一行為之罪質，故其多次施用毒品
    之行為，應為集合犯，為包括一罪等語。惟查：
  (一)按刑法規定連續犯以來，實務上之見解對於本條「同一罪名
    」之認定過寬，所謂「概括犯意」，經常可連綿數年之久，
    且在採證上多趨於寬鬆，每每在起訴之後，最後事實審判決
    之前，對多次犯同一罪名之罪者，均適用連續犯之規定論處
    ，不無鼓勵犯罪之嫌，亦使國家刑罰權之行使發生不合理之
    現象。因此，基於連續犯原為數罪之本質及刑罰公平原則之
    考量，本次於95年7 月1 日公布施行之修正後刑法，遂將連
    續犯規定刪除，以其公允。故依上開修法意旨，在適用包括
    一罪而具有集合犯性質之「習慣犯」或「常習犯」，自應從
    嚴解釋，否則一概以包括一罪之集合犯處理結果，反較連續
    犯之規定存在時，對被告更加寬縱（按無法「加重其刑至二
    分之一」，又無常業犯之加重規定），諒非修法本意。又毒
    品危害防制條例第2 條第1 項雖規定毒品具由成癮性，然此
    係就毒品本身之性質所作之定義，並非謂施用毒品即必然成
    癮，況且施用毒品是否必然成癮，也非以其次數之多寡，率
    而認定之，尚需更多醫學實證上之研究報告資料以資佐證，
    故公訴意旨，認為被告因自白其曾施用毒品多次，而認定其
    施用毒品已具成癮性，應為集合犯，而構成包括一罪，即屬
    有誤，特予敘明。
  (二)按犯罪事實應依證據認定之，無證據不得認定犯罪事實；又
    被告之自白，不得作為有罪判決之唯一證據，仍應調查其他
    必要之證據，以察其是否與事實相符，刑事訴訟法第154 條
    第2 項、第156 條第2 項分別定有明文。申言之，被告之自
    白，應以補強證據擔保其真實性；亦即以補強證據之存在，
    藉之限制自白在證據上之價值。而所謂補強證據，則指除該
    自白本身外，其他足資以證明自白之犯罪事實確具有相當程
    度真實性之證據而言。雖其所補強者，非以事實之全部為必
    要，但亦須因補強證據與自白之相互利用，而足使犯罪事實
    獲得確信者，始足當之（最高法院74年台覆字第10號判例參
    照）。承上所述，既然公訴意旨所指述之被告多次施用毒品
    之犯行，不具成癮性，不構成包括一罪，且修正後刑法又刪
    除連續犯之規定，則依上開最高法院判例之意旨，欲認定被
    告尚有多次施用毒品之犯行，除被告之自白外，尚應有其他
    補強證據擔保其真實性，然經本院遍閱全卷，除被告於偵查
    中之自白外，查無補強證據可資參佐（如驗尿報告、查獲毒
    品或施用器具等），自難僅依被告自白遽為有罪之認定，惟
    公訴人既以一罪起訴，本院爰另不另為無罪之諭知，附此敘
    明。
六、退回併辦部分：
  (一)臺灣屏東地方法院檢察署95年度速偵字第129 號移送併辦意
    旨略以：被告甲○○自95年5 月間某時起至同年7 月14日下
    午6 時許，在其住處等地點，施用第一級毒品海洛因多次，
    嗣經警於同年7 月30日上午11時，在屏東係竹田鄉○○村○
    ○路○○段732 地號養蝦池，查獲其犯竊盜案時，經徵得其
    同意採尿送驗後，結果呈可待因、嗎啡陽性反應，因認被告
    涉犯係犯毒品危害防制條例第10條第1 項之施用第一級毒品
    罪嫌，且與上開論罪科刑部分有集合犯之關係而請求併案審
    理等語。
  (二)按刑事法若干犯罪行為態樣，本質上原具有反覆、延續實行
    之特徵，立法時既予特別歸類，定為犯罪構成要件之行為要
    素，則行為人基於概括之犯意，在密切接近之一定時、地持
    續實行之複次行為，倘依社會通念，於客觀上認為符合一個
    反覆、延續性之行為觀念者，於刑法評價上，即應僅成立一
    罪。學理上所稱「集合犯」之職業性、營業性或收集性等具
    有重複特質之犯罪均屬之（最高法院95年度台上字第1079號
    判決參照）。經查，毒品危害防制條例所規範之施用毒品犯
    行，其在本質上並非具有反覆、延續實行之特徵，況且施用
    毒品是否一定必然會成癮，目前仍無定論，尚需更多醫學實
    證上之研究報告資料以資佐證，故公訴意旨，認為施用毒品
    之行為具有反覆實施之性質，應為集合犯，應構成包括一罪
    ，尚屬有誤，特予敘明。再者，依95年7 月1 日刑法修正前
    歷來之實務見解，均將密接多次之施用毒品犯行論以裁判上
    一罪之連續犯，顯見歷來實務之見解均認為連續施用毒品之
    犯行，並非集合犯。故自95年7 月1 日刑法第56條有關連續
    犯之規定刪除後，自應將此類犯罪回復數罪原貌，分論併罰
    。是以，函請併辦部分與起訴部分應無實質上一罪或裁判上
    一罪之關係，非本院所得併予審究，應退回由檢察官處理。
據上論斷，應依刑事訴訟法第273 條之1 第1 項、第299 條第1
項前段，毒品危害防制條例第10條第1 項，刑法第2 條第1 項、
刑法第11條、第47條第1 項、修正前刑法第47條、刑法第51條第
5款，判決如主文。
本案經檢察官靳隆坤到庭執行職務
中    華    民    國    95    年    12    月    7     日
                  刑事第四庭    法  官  王炳人
以上正本證明與原本無異。
如不服本判決應於收受本判決送達後十日內向本院提出上訴書狀，
其未敘述上訴理由者，並得於提起上訴後十日內向本院補提理由
書狀（均須按他造當事人之人數附繕本）「切勿逕送上級法院」
中    華    民    國    95    年    12    月    8    日
                                書記官  潘豐益
附錄本判決論罪科刑法條全文
毒品危害防制條例第10條第1項：
施用第一級毒品者，處6月以上5年以下有期徒刑。


司法院資訊處製作；財團法人民間司法改革基金會備份。
